臺灣臺中地方法院刑事判決　　　　　　　96年度訴字第1150號
公　訴　人　臺灣臺中地方法院檢察署檢察官
被　　　告　丙○○
指定辯護人　本院公設辯護人　乙○○
上列被告因公共危險案件，經檢察官提起公訴（96年度偵字第
1396號），本院判決如下：
    主    文
丙○○放火燒燬現有人所在之建築物，未遂，處有期徒刑貳年。
緩刑伍年。扣案之汽油桶（內尚有汽油）壹桶、打火機壹個沒收
。
    犯罪事實
一、丙○○為甲○○之前夫，因與甲○○關於其女兒之教養、探
    視問題發生爭執，其竟於民國九十五年十二月二十八日（起
    訴書誤載為二十七日）十八時許，基於放火燒燬現有人所在
    建築物及恐嚇之犯意，持其於當日十七時八分許所購得之汽
    油（裝成汽油桶二桶）及持打火機一個，至現有人所在之甲
    ○○所經營、位於臺中市北屯區○○○路○段九七號之「妙
    家庭洗衣店」建築物內，將其中一桶汽油潑灑於「妙家庭洗
    衣店」建築物地面、該店內櫃檯等處後，右手旋即持打火機
    一個欲加以點燃，並同時口出要求談判之語，以此方式加害
    生命、身體、財產之事恐嚇甲○○，致甲○○心生畏懼，而
    危害於甲○○之安全，甲○○與當時適在現場之鄧桂國見狀
    即驅前分別搶下丙○○所持之打火機一個、汽油桶（內均尚
    有汽由）二桶，鄧桂國並將前開汽油桶二桶丟至前開「妙家
    庭洗衣店」附近之大水溝內，因而放火未遂。嗣經警據報旋
    即在前開「妙家庭洗衣店」當場查獲丙○○，並扣得丙○○
    購買前開汽油之信用卡刷卡單據一張、汽油桶（內含汽油）
    一桶及打火機一個，因而查悉上情。
二、案經甲○○訴由臺中市警察局第五分局報請臺灣臺中地方法
    院檢察署檢察官偵查起訴。
    理    由
一、按現行刑事訴訟法為保障被告之反對詰問權，排除具有虛偽
    危險性之傳聞證據，以求實體真實之發見，於該法第一百五
    十九條第一項明定被告以外之人於審判外之言詞或書面陳述
    ，除法律有規定者外，不得作為證據。又被告以外之人於審
    判外之陳述，雖不符前四條之規定（即刑事訴訟法第一百五
    十九條之一至同條之四），而經當事人於審判程序同意作為
    證據，法院審酌該言詞陳述或書面陳述作成時之情況，認為
    適當者，亦得為證據；當事人、代理人或辯護人於法院調查
    證據時，知有第一百五十九條第一項不得為證據之情形，而
    未於言詞辯論終結前聲明異議者，視為有前項之同意，刑事
    訴訟法第一百五十九條之五定有明文。本件檢察官、被告丙
    ○○及其辯護人並未就卷內證據資料之證據能力有所爭執，
    且迄於言詞辯論終結前，均未主張有刑事訴訟法第一百五十
    九條第一項不得為證據之情形，是應認已同意卷內證據均得
    作為證據，且經本院審酌後，認無不適當之情形，應認本案
    調查之卷內證據均有證據能力，合先敘明。
二、前揭犯罪事實，業據被告丙○○於警詢、偵查及本院審理時
    均坦白承認，並經證人鄧桂國於警詢中證述明確，且核與被
    害人即證人甲○○於警詢時證述及檢察官訊問時結證情節相
    符。此外，並有汽油桶一桶、打火機一個扣案可證，及被告
    以前開汽油桶二桶購買汽油之信用卡刷卡單據一張、現場圖
    一件、現場相片二張附卷可按，足認被告自白確與事實相符
    。是本案事證明確，被告前揭犯行，至堪認定。
三、查被告丙○○將汽油潑灑於現所有人所在之前開「妙家庭洗
    衣店」建築物地面、該店內櫃檯等處，手持打火機欲點燃汽
    油，已密接於放火構成要件之行為，顯已著手於放火燒燬現
    有人所在之建築物之行為（最高法院九十三年度臺上字第三
    ○九二號判決意旨參照）。是核被告所為，係犯刑法第一百
    七十三條第三項、第一項之放火燒燬現有人所在之建築物未
    遂罪（下稱放火未遂罪）、第三百零五條之恐嚇罪。被告以
    一行為觸犯前開二罪，為想像競合犯，應依刑法第五十五條
    之規定，從一重依放火未遂罪處斷。被告已著手於放火燒燬
    現有人所在之建築物之行為，然尚未發生建築物之主要構成
    部分燒燬或喪失效用之程度，其犯罪尚屬未遂，爰依刑法第
    二十五條第二項之規定，按既遂犯之刑度減輕其刑。又被告
    係因子女之教養、探視問題一時情緒失控而著手放火，惟尚
    未起火燃燒，危害尚非重大，被告所犯之罪，情輕法重，因
    其一時失慮，罹此重罪，情堪憫恕，就放火未遂罪，如以宣
    告法定最低度之刑，猶嫌過重，爰依刑法第五十九條之規定
    遞減輕其刑。爰審酌被告未經深思即以著手放火燒燬現有人
    所在之建築物，並出言恐嚇其前妻即被害人甲○○，除造成
    被害人精神不安與恐懼外，其放火手段並非平和，亦已影響
    公共安全之維護，再兼衡酌被告著手放火行為尚未致建築物
    遭點燃，且其犯後坦承犯行、態度尚佳，並已得被害人原諒
    並與被害人達成和解，有和解書一件附卷可按，復據甲○○
    以被害人身分於本院審理時陳明在卷，堪認被告已深具悔意
    ，暨參以被告前雖因妨害公務案件，經法院判處有期徒刑六
    月，如易科罰金，以銀元三十元折算一日確定，業於七十四
    年八月二十四日易科罰金而執行完畢，惟被告於前開案件執
    行完畢後，迄今未曾另因故意犯罪受有期徒刑以上刑之宣告
    等情，有臺灣臺中地方法院檢察署刑案資料查註紀錄表及臺
    灣高等法院被告全國前案紀錄表各一件在卷可按，及其犯罪
    之動機、目的等一切情狀，量處如主文所示之刑，以示懲儆
    。末查被告前雖因妨害公務案件，經法院判處有期徒刑六月
    ，如易科罰金，以銀元三十元折算一日確定，業於七十四年
    八月二十四日易科罰金而執行完畢，惟被告於前開案件執行
    完畢後，迄今未曾另因故意犯罪受有期徒刑以上刑之宣告等
    情，有如前述，茲念被告因一時失慮，致罹刑章，且被告已
    得被害人之原諒並與被害人達成和解，堪認已深具悔意，其
    經此偵審教訓，當知警惕戒慎而無再犯之虞，本院綜核上情
    ，認其所受上開宣告之刑，以暫不執行為適當，爰併予宣告
    緩刑五年，以啟自新。又扣案之汽油桶（內含汽油）一桶、
    打火機一個，為被告所有供本案犯罪所用之物，業據被告陳
    明在卷，爰依刑法第三十八條第一項第二款之規定宣告沒收
    。至於未扣案之汽油桶（內含汽油）一桶，雖係供被告本案
    犯行所用之物，惟業經丟棄，亦據被告陳明在卷，堪認業已
    滅失而不存在，是就該汽油桶（內含汽油）一桶爰不為沒收
    之宣告，附此敘明。
據上論斷，應依刑事訴訟法第二百九十九條第一項前段，刑法第
一百七十三條第三項、第一項、第三百零五條、第五十五條、第
二十五條第二項、第五十九條、第七十四條第一項第二款、第三
十八條第一項第二款，刑法施行法第一條之一第一項、第二項前
段，判決如主文。
中　　華　　民　　國　　96　　年　　7 　　月　　20　　日
                  刑事第九庭    審判長法  官　周瑞芬
                                      法  官　莊秋燕
                                      法  官　何世全
以上正本證明與原本無異。
如不服本判決，應於送達後十日內向本院提出上訴狀（須附繕本
），上訴於臺灣高等法院臺中分院。
                                書記官　童洪芳美
中　　華　　民　　國　　96　　年　　7 　　月　　20　　日
附錄論罪科刑法條：
刑法第一百七十三條
（放火或失火燒燬現住建築物及交通工具罪）
放火燒燬現供人使用之住宅或現有人所在之建築物、礦坑、火車
、電車或其他供水、陸、空公眾運輸之舟、車、航空機者，處無
期徒刑或七年以上有期徒刑。
失火燒燬前項之物者，處一年以下有期徒刑、拘役或五百元以下
罰金。
第一項之未遂犯罰之。
預備犯第一項之罪者，處一年以下有期徒刑、拘役或三百元以下
罰金。
刑法第三百零五條
以加害生命、身體、自由、名譽、財產之事，恐嚇他人致生危
害於安全者，處二年以下有期徒刑、拘役或三百元以下罰金。
